台灣基隆地方法院刑事判決　　　　　　　　　　　　　九十一年度易字第一七五號
　　公　訴　人　台灣基隆地方法院檢察署檢察官
　　被　　　告　丙○○
　　被　　　告　乙○○
　　選任辯護人　林達傑
　　　　　　　　侯傑中
右列被告因竊盜案件，經檢察官提起公訴（九十一年度偵字第一０二五號），本院判
決如左：
    主      文
丙○○共同竊盜，處有期徒刑伍月；如易科罰金，以佰元折算壹日。扣案鑰匙壹支
沒收。
乙○○無罪。
    事      實
一、丙○○於民國九十一年三月一日凌晨二時許，搭乘由乙○○（竊盜部分，未經起
    訴）所騎乘之重機車，行經基隆市○○區○○路二一二號之一前時，適機車故障
    而無法行駛。詎丙○○、乙○○見甲○○所有之ＥＧＫ─１２１號輕機車（價值
    約新台幣一萬八千元）停放該處路旁之騎樓下，竟基於犯意之聯絡，意圖為自己
    不法之所有，由丙○○持乙○○之機車鑰匙一支，插入該機車電門而發動之，共
    同竊取該機車；得手後，由丙○○改騎該機車，附載乙○○，騎回其在台北縣瑞
    芳鎮○○街二八七號之住處。嗣丙○○於九十一年三月八日下午四時許，在台北
    縣瑞芳鎮○○路十四號前，為警當場查獲。
二、案經台北縣警察局瑞芳分局報請台灣基隆地方法院檢察署檢察官偵查起訴。
    理      由
甲、有罪（丙○○）部分
一、右揭事實，業據被告丙○○坦承不諱，核與同案被告乙○○所供部分相符，而該
    車係被害人甲○○於該時地所失竊，亦經被害人陳述甚明，並有車輛竊盜、車牌
    失竊資料個別查詢報表及台北縣警察局贓物認領保管單各一紙在卷可稽，足見其
    自白與事實相符，可以採信，其犯行洵堪認定。
二、核被告所為，係犯刑法第三百二十條第一項之竊盜罪。被告與乙○○之間，有犯
    意之聯絡及行為之分擔，皆為共同正犯。按刑事立法上之「法益原則」要求任何
    行為要加以犯罪化，必因其法益受到侵害或危險。蓋刑事立法之核心，在於其所
    保護之法益。刑法之任務，在於法益之保護。無法益保護，無刑法可言；亦即無
    法益受到侵害或危險，則無施以刑罰之必要。行為如未造成「法益侵害」或「法
    益危險」，則無將之犯罪化之必要。在法益侵害，為「實害犯」；在法益危險，
    為「危險犯」。再者，法益本身依其價值評價之強度，而呈現法益位階。生命、
    身體、自由、名譽、財產五者，按其順序，而高低位階化。生命法益最高，其次
    身體法益，其次自由法益，其次名譽法益，而財產法益最低。此五種傳統法益，
    稱之為「個人法益」。本案竊盜行為所侵害者為個人財產法益，乃財產法益之實
    害犯，其犯罪化之立法固有必要。惟並無暴力行為之單純財產犯罪，是否必須列
    為公訴罪，非無商榷之餘地。
三、次按刑事司法上之「罪刑相當原則」要求法官在量刑時，應依法益之位階，重所
    當重，輕所當輕，必使罪得其刑而刑當其罪；不得重罪而輕判，或輕罪而重判；
    期使責任與刑罰得以相適應，而具有相當性。地藏十輪經（第三卷）云：「若犯
    重罪，應重治罰；若犯中罪，應中治罰；若犯輕罪，應輕治罰；令其慚愧，懺悔
    所犯。」其此之謂也！為此，本院審酌被告之品行、生活狀況、智識程度、犯罪
    之動機、目的、犯罪所生之危害、犯罪後之態度等一切情狀之後，再斟酌拘役並
    無教化功能，乃不具實益之刑罰，立法上以廢除為宜，以資符合自由刑單一化之
    要求；六月以下之短期自由刑，既難有教化作用，又易使受刑人感染惡習，除非
    被告有受其執行之特殊必要情形，否則尚無宣告之必要！復特別考量本案之情節
    並非嚴重，被告並無不良素行之後，本院認為量處如主文所示之自由刑，足以使
    其罪刑相當，爰宣告之，以示儆懲，並依修正刑法而諭知易科罰金之折算標準，
    以期被告之自新。
四、扣案鑰匙一支，係共犯乙○○所有，供竊取機車所用，業據被告供明，應予宣告
    沒收。
乙、無罪（乙○○）部分
一、公訴意旨略以：被告乙○○於九十一年三月一日凌晨二時許，騎乘重機車，附載
    同案被告丙○○，行經基隆市○○區○○路二一二號之一前時，適機車故障而無
    法行駛。當被告走至附近商店購物之際，丙○○見被害人甲○○所有之ＥＧＫ─
    １２１號輕機車停放該處路旁之騎樓下，竟意圖為自己不法之所有，持被告之機
    車鑰匙一支，插入該機車電門而發動之，竊取該機車；得手後，由丙○○改騎該
    機車，附載知情之被告，騎回其在台北縣瑞芳鎮○○街二八七號之住處。嗣被告
    明知該機車係竊取而來之贓物，竟向丙○○借用該車而騎走，嗣才返還丙○○，
  因認被告涉有刑法第二百四十九條第一項之收受贓物罪嫌云云。
二、公訴人認為被告涉有前述罪嫌，係以右揭事實業據被害人指述歷歷，核與同案被
    告丙○○部分之供述相符，而被告離開片刻，丙○○即有機車，被告豈能無疑？
    被告若不知該車為贓物，何以告知丙○○要小心騎用以免出事云云，而為其論據
    。
三、按犯罪事實應依證據認定之，無證據不得推定其犯罪事實，刑事訴訟法第一百五
    十四條定有明文。次按被告之自白不得作為有罪判決之唯一證據；仍應調查其他
    必要之證據，以察其是否與事實相符，刑事訴訟法第一百五十六條第二項亦規定
    甚詳。申言之，被告之自白縱使具有任意性，苟無補強證據，亦無從擔保自白之
    真實性，以是之故，立法推定其證據證明力不足，必待第二證據即補強證據出現
    ，始得察其自白是否與事實相符。被告以外之人所為之供述證據，無論出於共犯
    、同案被告、被害人、告訴人或證人，其證據價值更為薄弱，縱使證人有具結偽
    證之處罰，亦無從擔保其證言之真實性，如係此等之人所為單一之指述，當然推
    定其證據證明力不足，無需探究其指述之真實性如何。此所以有數量法則（數量
    規則）之產生。蓋數量法則乃證據容許性規則之一，而補強法則乃數量法則之一
    。除前述被告之自白必須補強證據加以補強外，主要待證事實需有證人（廣義證
    人包括共犯、同案被告、被害人、告訴人等）二人以上，亦即單一證人之證言，
    仍須依其他第二證據加以補強（見陳樸生著刑事證據法第七章第三節第五三四頁
    ）。進而言之，自白係被告之認罪行為，其證據證明力最強，立法猶規定不得作
    為有罪判決之唯一證據；則舉重以明輕，被告以外之人之指述或證述，尤亦不得
    作為有罪判決之唯一證據。何況，在證據法則上，補強證據必須補強待證事實，
    至任何人均無可置疑之地步，亦即必須符合「超越合理懷疑原則」，始得據以論
    罪；其尚有疑者，利益應歸被告，依「罪疑利益歸被告原則」，仍應為有利被告
    事實之認定。申言之，當證據資料尚有對被告有利之存疑時，如無法依客觀方法
    排除此項合理之可疑，則依罪疑利益歸被告原則，不得僅以此項證據資料作為有
    罪判決之依據。再者，認定被告有罪之事實應憑證據；如未能發現相當之證據，
    或證據不足以證明，自不能以推測或擬制之方法，以為裁判之基礎；且認定事實
    所憑之證據，其為訴訟上之證明，須達於通常一般人均不致有所懷疑，而得確信
其為事實之程度者，始得據為有罪之認定；倘其證明尚未達到此一程度，而有合
    理之懷疑存在時，尚難為有罪之認定基礎；苟積極證據不足為不利於被告事實之
    認定時，即應為有利於被告之認定，更不必有何有利之證據；亦即如無確切之積
    極證據，足以證明犯罪事實，即令被告不能為有利之反證，亦不能遽論以罪責，
    此亦為刑事司法實務向來之見解（最高法院三十年上字第八一六號、四十年台上
    八六號、七十年台上字第二三六八號、七十六年台上字第四九八六號判決參照）
    。徵諸被告既無自證己罪之義務，更無自證無罪之義務，此乃當然之法理。
四、經查：被告係與同案被告丙○○共同行竊，並非止於收受贓物等情，迭據丙○○
    於警訊及偵查初訊時供述甚明，足見丙○○於第二次偵查中附和被告之供詞，改
    稱係其單獨行竊，並非共同行竊云云，實係迴護被告之詞，不足採信；何況，彼
    等經本院隔離訊問結果，由於所供矛盾，丙○○不得不改口坦承行竊之際，被告
    就在旁邊，準此，可見所謂被告走至附近商店購物，不知丙○○竊車云云，實係
    被告事後所編造，圖卸其責任而已，自不足以採信。彼等係共同竊盜，應堪認定
    。然則，竊盜與收受贓物，其基本事實不同，本院無從變更法條而加以論處，仍
    應就起訴贓物部分為無罪之諭知，再由檢察官就竊盜部分另行處理。
丙、據上論斷，應依刑事訴訟法第二百九十九條第一項前段、第三百零一條第一項、
    刑法第二十八條、第三百二十條第一項、第四十一條第一項前段、第三十八條第
    一項第二款、罰金罰鍰提高標準條例第一條前段、第二條而判決如主文。
本案經檢察官吳佳齡到庭執行職務。
中      華      民      國    九十一    年      七      月    二十四    日
                                    台灣基隆地方法院刑事庭
                                        法  官  陳  志  祥
右正本證明與原本無異。
如不服本判決，應於收受送達後十日內，向本院提出上訴狀，敘述上訴之理由，上訴
於台灣高等法院，並應按他造當事人之人數附具繕本。
中      華      民      國    九十一    年      七      月    二十五    日
                                        書記官  盧  鏡  合
附錄論罪法條：
刑法第三百二十條第一項：
意圖為自己或第三人不法之所有，而竊取他人之動產者，為竊盜罪，處五年以下有期
徒刑、拘役或科五百元以下罰金。
（罰金已依罰金罰鍰提高標準條例提高為十倍）
